【裁判字號】    99,聲,1140
【裁判日期】    990430
【裁判案由】    聲請撤銷羈押
【裁判全文】
臺灣高等法院刑事裁定                  99年度聲字第1140號
聲  請  人
即  被  告  甲○○
選任辯護人  郭疆平律師
上列聲請人因本院98年上訴字第3895號家暴妨害性自主案件，聲
請撤銷受命法官之羈押處分，本院裁定如下：
    主  文
聲請駁回。
    理  由
一、本件聲請人即被告甲○○因家暴妨害性自主案件，前經本院
    認為犯罪嫌疑重大，有刑事訴訟法第101條第1項第1款及第3
    款之情形，非予羈押，顯難進行審判、執行，而有羈押之必
    要，於民國99年4月20日執行羈押。
二、被告甲○○聲請撤銷羈押意旨略以：伊所犯刑法第224條之1
    加重強制猥褻罪，並非最輕本刑五年以上有期徒刑之罪，自
    不合刑事訴法第 101條第1項第3款之要件。至伊所犯刑法第
    222條第1項第2款加重強制性交罪，雖符合刑事訴訟法第101
    條第1項第3款之要件，但伊並未逃亡，亦無事實足認伊有逃
    亡之虞，是既無具體證據證明伊於釋放後有逃亡之可能，自
    不能以伊曾遭原審認定有罪為由，即認伊犯罪嫌疑重大，有
    逃亡之虞，而將伊羈押。故命限制住居或具保責付，即已可
    確保伊日後到庭進行審判，自無再將伊羈押之理。況受害人
    B男於案發時年僅4歲，倘被告真有對B男性侵害，則B男必會
    疼痛萬分，並會留下傷口，但 B男於晚上被接回家時，竟在
    熟睡，且B男於民國96年6月15日至振興醫院小兒科及泌尿科
    就診時，其母親均未要求醫師診斷B男之肛門及下體，足證B
    男並未遭受被告性侵害，故被告並未涉犯刑法第222條第1項
    第2 款之加重強制性交罪，犯罪嫌疑重大，則法院羈押之羈
    押處分顯屬違法云云。
三、按對於審判長、受命法官、受託法官或檢察官所為關於羈押
    、具保、責付、限制住居、搜索、扣押或扣押物發還、因鑑
    定將被告送入醫院或其他處所之處分，及第105條第3項、第
    4 項所為之禁止或扣押之處分不服者，受處分人得聲請所屬
    法院撤銷或變更之，刑事訴訟法第 416條第1項第1款定有明
    文。次按「被告經法官訊問後，認為犯罪嫌疑重大，而有下
    列情形之一，非予羈押顯難進行追訴、審判或執行者，得羈
    押之」、「被告經法官訊問後，認為犯下列各款之罪，其嫌
    疑重大，有事實足認為有反覆實施同一犯罪之虞，而有羈押
    之必要者，得羈押之：…七刑法第 339條、第339條之3之詐
    欺罪。…」、「被告經法官訊問後，雖有第101條第1項或第
    101 條之1第1項各款所定情形之一而無羈押之必要者，得逕
    命具保、責付或限制住居」刑事訴訟法第101條第1項、第10
    1 條之1第1項、第101條之2前段分別規定甚明。是羈押被告
    必須符合下列要件：(一)被告犯罪嫌疑重大。(二)有刑事訴訟法
    第 101條第1項所列3款情形，非予羈押顯難進行追訴、審判
    或執行。或犯刑事訴訟法第 101條之1第1項各款之罪，有事
    實足認為有反覆實施同一犯罪之虞。(三)客觀上有羈押之必要
    。而所謂「犯罪嫌疑重大」者，係指所犯之罪確有重大嫌疑
    而言，與案情及罪名是否重大無關。此項實質要件之關鍵在
    於「嫌疑」重大，而非「犯罪」重大，乃指有具體事由，足
    以令人相信被告很可能涉嫌其被指控之犯罪而言，與認定犯
    罪事實依憑之證據需達毫無合理懷疑之確信程度者，尚屬有
    別。所謂必要與否，應按照訴訟進行程度，及其他一切情事
    ，由法院斟酌認定（最高法院29年度抗字第57號判例意旨參
    照）。又羈押之目的，主要在於使追訴、審判得以順利進行
    ，被告有無羈押之必要，法院自得就具體個案情節予以斟酌
    決定，如就客觀情事觀察，法院羈押裁定之目的與手段間衡
    量，並無明顯違反比例原則情形，即無違法或不當可言。且
    羈押之目的並非在於認定被告是否成立犯罪，故其證據法則
    無須嚴格證明，僅以自由證明為已足。亦無傳聞法則之適用
    ，即得採用傳聞證據，判斷是否符合羈押之要件。
四、經查：(一)被告涉犯刑法 第222條第1項第2款、第224條之1等
    罪，有被害人 B男、C女於警詢之指述、告訴人D女於警詢、
    偵訊及原審審理時之指供及證人即社工師黃竹萱於原審審理
    時之證述及台北市立聯合醫院松德院區兒童青少年司法鑑定
    暨身心評估綜合報告書 2份在卷可佐，且被告所涉上開罪責
    ，業經原審判處被告對未滿十四歲男子犯強制性交罪，處有
    期徒刑 8年；又對未滿十四歲女子犯強制猥褻罪，處有期徒
    刑 4年，應執行有期徒刑11年在案（全案尚未確定）。足認
    被告犯罪嫌疑重大。(二)刑法第222條第 1項第2款加重強制性
    交罪之法定刑為七年以上有期徒刑，符合刑事訴訟法第 101
    條第1項第3款規定情形。衡諸被告已受受重刑之諭知，被告
    逃匿以規避審判程序進行及刑罰執行之可能性甚高，仍有相
    當理由認為其有逃亡之虞，若命被告具保、責付或限制住居
    等侵害較小之手段，均不足以確保審判或執行程序之順利進
    行。且依被告犯罪情節，權衡國家刑事司法權之有效行使、
    社會秩序及公共利益、被告人身自由之私益及防禦權受限制
    之程度，對被告維持羈押處分尚屬適當、必要，合乎比例原
    則，故仍有羈押被告之必要。(三)從而，本案受命法官於99年
    4月20日，以被告犯刑法第222條第1項第2款、第224條之1等
    罪，犯罪嫌疑重大，有刑事訴訟法第101條第1項第1款及第3
    款之情形，非予羈押，顯難進行審判、執行，於99年 4月20
    日執行羈押，核無違法或不當。故被告聲請撤銷羈押，為無
    理由，應予駁回。
據上論斷，應依刑事訴訟法第220條，裁定如主文。
中    華    民    國    99    年    4    月    30    日
                  刑事第七庭  審判長法  官   宋明蒼
                                    法  官   楊智勝
                                    法  官   游紅桃
以上正本證明與原本無異。
如不服本裁定，應於收受送達後五日內向本院提出抗告狀。
                                    書記官   戴伯勳
中    華    民    國    99    年    5     月    4     日

司法院資訊處製作；財團法人民間司法改革基金會備份。
